臺灣橋頭地方法院刑事判決　
111年度訴字第244號
公  訴  人  臺灣橋頭地方檢察署檢察官
被      告  謝憲明




指定辯護人  李佩娟公設辯護人
上列被告因違反槍砲彈藥刀械管制條例案件，經檢察官提起公訴
（110年度偵字第14280號、110年度偵字第15777號、111年度偵
字第3420號），本院判決如下：
    主  文
謝憲明犯未經許可持有非制式手槍罪，處有期徒刑伍年貳月，併
科罰金新臺幣伍萬元，罰金如易服勞役，以新臺幣壹仟元折算壹
日。扣案如附表編號一所示之物沒收。
    事  實
一、謝憲明明知可發射子彈具殺傷力之非制式手槍及子彈，均為
    槍砲彈藥刀械管制條例所定之管制物品，不得無故持有，竟
    基於非法持有可發射子彈具有殺傷力之非制式手槍、子彈之
    犯意，於民國107至108年間某日，在高雄市旗山區旗山公園
    ，以新臺幣3萬元之代價，向真實姓名年籍不詳之綽號「阿國
    」成年男子，購買如附表編號1至3所示具有殺傷力之槍彈後
    ，自斯時起即未經許可非法持有上開槍彈，並將之置放高雄
    市○○區○○路000號之住處內。謝憲明因遭檢舉持有槍械，警
    方首於110年10月27日11時40分許至搜索票申請書所載地點
    （即高雄市○○區○○路000巷00號里長辦公室），先扣得附表
    編號5所示手榴彈。謝憲明嗣於同日15時23分許向警方告稱
    另持有手槍，再於110年10月27日16時40分許，帶同警方前
    往謝憲明上址住處，經謝憲明指出槍彈藏放之處且同意搜索
    後，警方遂自該處扣得如附表編號1至4所示之槍彈。
二、案經高雄市政府警察局刑事警察大隊報告臺灣橋頭地方檢察
    署檢察官偵查起訴。
    理  由
壹、證據能力
　　按被告以外之人於審判外之陳述，雖不符前4條（刑事訴訟
    法第159條之1至第159條之4）之規定，而經當事人於審判程
    序同意作為證據，法院審酌該言詞陳述或書面陳述作成時之
    情況，認為適當者，亦得為證據；當事人、代理人或辯護人
    於法院調查證據時，知有第159條第1項不得為證據之情形，
    而未於言詞辯論終結前聲明異議者，視為有前項之同意，刑
    事訴訟法第159條之5第1項、第2項分別定有明文。本判決所
    援引之文書、物證，因檢察官、被告及辯護人於本院準備程
    序、審理時對於該等證據均未爭執證據能力，且無證據證明
    係公務員違背法定程序所取得，亦無顯有不可信之情況或不
    得作為證據之情形，復經本院依法踐行調查證據程序，自均
    具有證據能力。
貳、認定被告犯罪事實所憑之證據及理由
    上揭犯罪事實，業據被告於警詢、偵查及本院準備、審理程
    序時均坦承不諱，復有高雄市政府警察局刑事警察大隊搜索
    扣押筆錄、內政部警政署刑事警察局111年1月20日刑鑑字第
    1108035084號鑑定書及扣案如附表編號1至3所示之槍彈可資
    憑證。而扣案如附表編號1至3所示之槍彈，經送內政部警政
    署刑事警察局鑑定，鑑定結果如附表所示，均具殺傷力，有
    前述該局之鑑定書存卷可參，足認被告前揭任意性之自白核
    與事實相符，足以採信。從而，本案事證明確，被告犯行堪
    以認定，應依法論科。
參、論罪科刑
一、按槍砲彈藥刀械管制條例第4條第1項第1款、第7條、第8條
    固於被告持有附表編號1所示槍枝後之109年6月10日修正公
    布，並於同年月12日生效施行。然持有非制式手槍罪為繼續
    犯，在其終止持有之前，犯罪行為仍在繼續實行之中，其間
    法律縱有變更，但其行為既繼續實行至新法施行以後，自無
    行為後法律變更之可言。因此，被告上開非法持有非制式手
    槍行為繼續實行中，雖槍砲彈藥刀械管制條例第4條第1項第
    1款、第7條、第8條有所修正，但因被告持有行為繼續實行
    至新法施行後遭警查扣為止，自無行為後法律變更之可言，
    本件被告非法持有非制式手槍罪部分，應逕行適用現行之上
    開規定，合先敘明。
二、按非法製造、轉讓、持有、寄藏槍砲彈藥刀械等違禁物，所
    侵害者為社會法益，如所製造、轉讓、持有、寄藏客體之種
    類相同（如同為手槍，或同為子彈者），縱令同種類之客體
    有數個（如數枝手槍、數顆子彈），仍為單純一罪，不發生
    想像競合犯之問題；若同時製造、轉讓、持有、寄藏二不相
    同種類之客體（如同時持有手槍及子彈），則為一行為觸犯
    數罪名之想像競合犯。經查，被告非法持有如附表編號1至3
    所示之非制式手槍1枝、子彈2顆，應各僅成立單純一非法持
    有非制式手槍罪及一非法持有子彈罪。　　
三、被告自107至108年間某日至帶同警方前往其住處取槍止，持
    有如附表編號1至3所示之槍彈，核屬繼續犯，應各論以單一
    持有行為。又被告以一持有行為同時觸犯上開2罪名，屬想
    像競合犯，應依刑法第55條規定，從一重之非法持有非制式
    手槍罪處斷。
四、被告雖為累犯，但不加重其刑
(一)被告前(1)因施用第一級毒品案件，經臺灣高雄地方法院（
    下稱高雄地院）以102年度審訴字第2893號判決判處有期徒
    刑7月確定；(2)因竊盜案件，經同法院以103年度易字第411
    號判決處有期徒刑9月，嗣經臺灣高等法院高雄分院以103年
    度上易字第611號判決上訴駁回確定，前開2案件並經高雄地
    院以103年度聲字第5228號裁定應執行有期徒刑1年3月確定
    ，於104年7月5日因縮短刑期執畢出監，有本院被告前案紀
    錄表在卷可參（見本院卷第132-134頁），其受徒刑執行完
    畢後，5年以內故意再犯本案有期徒刑以上之罪，為刑法第4
    7條第1項所稱累犯。
(二)徵諸「有關累犯加重本刑部分，不生違反憲法一行為不二罰
    原則之問題。惟其不分情節，基於累犯者有其特別惡性及對
    刑罰反應力薄弱等立法理由，一律加重最低本刑，於不符合
    刑法第59條所定要件之情形下，致生行為人所受之刑罰超過
    其所應負擔罪責之個案，其人身自由因此遭受過苛之侵害部
    分，對人民受憲法第8條保障之人身自由所為限制，不符憲
    法罪刑相當原則，牴觸憲法第23條比例原則。於此範圍內，
    有關機關應自本解釋公布之日起2年內，依本解釋意旨修正
    之。於修正前，為避免發生上述罪刑不相當之情形，法院就
    該個案應依本解釋意旨，裁量是否加重最低本刑」（司法院
    釋字第775號解釋參照），又法院就符合累犯要件之被告，
    仍應以其是否有其特別惡性或對刑罰反應力薄弱等事由，妥
    適審酌被告所犯前後數罪間，關於前案之性質（故意或過失
    ）、前案徒刑之執行完畢情形（有無入監執行完畢、是否易
    科罰金或易服社會勞動）、再犯之原因、兩罪間之差異（是
    否同一罪質、重罪或輕罪）、主觀犯意所顯現之惡性及其反
    社會性等情，綜合判斷各別被告有無因加重本刑致生所受刑
    罰超過其所應負擔罪責之情形，裁量是否加重最低本刑。查
    被告前開構成累犯事由之施用第一級毒品、竊盜等案件與本
    案持有槍彈犯行之罪名、罪質不同，犯罪手段、動機、情節
    、目的、原因顯屬有別，且其未曾有違反槍砲彈藥刀械管制
    條例案件經法院判處罪刑，有臺灣高等法院被告前案紀錄表
    在卷為憑（見本院卷第15-40頁），被告雖於5年內再犯本案
    ，然不足以認其有刑罰反應力薄弱之情，亦不足認其對於本
    案犯行具有特別惡性，於其所犯持有本案槍彈之法定刑度範
    圍內，審酌各項量刑事由後，已足以充分評價被告所應負擔
    罪責，尚無加重之必要，爰不加重其刑，以符罪刑相當原則
    及比例原則。
五、本案無刑法第62條或槍砲彈藥刀械管制條例第18條第1項前
    段規定適用
(一)被告及其辯護人固主張警方前於110年10月27日11時40分許
    前往搜索票所載地點時，僅查獲附表編號5所示教學用手榴
    彈，被告係於第一次警詢時主動供出其另外持有手槍，並帶
    同警方前往住處搜索，始查獲附表編號1至4所示之物，本件
    應符合槍砲彈藥刀械管制條例第18條第1項減刑及自首規定
    適用等語。
(二)按犯本條例之罪自首，並報繳其持有之全部槍砲、彈藥、刀
    械者，減輕或免除其刑；犯本條例之罪，於偵查或審判中自
    白，並供述全部槍砲、彈藥、刀械之來源及去向，因而查獲
    或因而防止重大危害治安事件之發生者，減輕或免除其刑，
    槍砲彈藥刀械管制條例第18條第1項前段、第4項前段分別定
    有明文。又所謂自首，係以對於未發覺之犯罪，在有偵查犯
    罪職權之公務員知悉犯罪事實及犯人之前，向職司犯罪偵查
    之公務員坦承犯行，並接受法院之裁判而言。苟職司犯罪偵
    查之公務員已知悉犯罪事實及犯罪嫌疑人後，犯罪嫌疑人始
    向之坦承犯行者，為自白，而非自首。又所謂發覺，不以有
    偵查犯罪之機關或人員確知其人犯罪無誤為必要，僅須有確
    切之根據得為合理之可疑者，即屬發覺。經查，本案係因被
    告遭檢舉涉嫌持有槍械，檢舉人2人指稱曾於110年7月間親
    見被告所持手槍，在場其他友人亦有見聞，被告復稱手槍可
    正常使用不會卡彈，詢問有無人願意購買等語（見他卷第15
    -18、25-28頁），員警乃依上開檢舉資料進行蒐證。準此而
    論，由於檢舉人指述明確，又渠二人見聞被告持有手槍之時
    點，與員警進行搜索時間尚屬密接，足認員警至里長辦公室
    執行搜索前，實已相當程度掌握被告持有槍彈之確切根據，
    顯非徒憑主觀懷疑，至為明確。嗣被告雖於警方前往其住處
    前坦承犯行，並同意搜索且明示藏放所在地，由警方取出如
    附表編號1至4所示之槍彈，惟仍僅屬自白，而得採為量刑參
    考，與自首之要件不符，當無依槍砲彈藥刀械管制條例第18
    條第1項前段或刑法第62條減輕其刑之餘地。至辯護人上開
    主張，僅屬被告自己之犯罪事實如何認定之範疇，俱不影響
    本院對於其自首與否、抑或因而查獲、防止重大危害治安事
    件發生之評斷，故此部分辯護意旨，誠難採憑。
六、本案無刑法第59條適用
(一)按犯罪之情狀顯可憫恕，認科以最低度刑仍嫌過重者，得酌
    量減輕其刑，為刑法第59條所明定。又刑法第59條規定犯罪
    情狀可憫恕者，得酌量減輕其刑，固為法院依法得自由裁量
    之事項，然非漫無限制，必須犯罪另有特殊之原因與環境，
    在客觀上足以引起一般同情，認為即予宣告法定低度刑期尤
    嫌過重者，始有其適用。是為此項裁量減刑時，必須就被告
    全部犯罪情狀予以審酌在客觀上是否有足以引起社會上一般
    人之同情，而可憫恕之情形，始稱適法（最高法院88年度台
    上字第6683號判決意旨參照）。蓋此旨在避免嚴刑峻罰，法
    內存仁，俾審判法官得確實斟酌個案具體情形，妥適裁量，
    務期裁判結果，臻致合情、合理、合法之理想。
(二)本院審酌槍枝、子彈均對公眾具有高度之危險性，被告非法
    持有本案槍彈之手段、情節，已對社會治安存有相當隱憂，
    而我國嚴禁非法持有槍枝及子彈，並就非法持有槍枝定以重
    刑，此為一般普遍大眾所週知，參諸被告同時持有具殺傷力
    之如附表編號1至3所示槍彈，以被告本案犯行對社會風氣及
    治安之危害程度，無情輕法重之情形，客觀上殊難認有何特
    殊原因或堅強事由，足以引起一般人同情而有情堪憫恕或特
    別可原諒之處，自不符刑法第59條規定，被告、辯護人請求
    依刑法第59條規定酌減其刑云云，自不可採。
七、爰審酌被告非法持有如附表編號1至3所示之槍彈，所為實有
    不該，惟考量被告始終坦承犯行，且警方前往其住處時，亦
    同意警方搜索並明示槍彈藏匿之處，積極配合警方調查，態
    度尚佳，兼衡其供稱為高職畢業、協助家中經營土木包工事
    業等一切情狀，量處如主文所示之刑，並就罰金部分諭知易
    服勞役之折算標準。　　
肆、沒收部分
　  扣案如附表1至3所示之槍彈，除已試射之子彈因擊發不具殺
    傷力而喪失原有效用，不予沒收外，其餘核屬違禁物，均應
    依刑法第38條第1項規定，宣告沒收。惟附表編號4所示之物
    品經送請刑事警察局鑑定結果，認係非制式子彈，不具殺傷
    力，且非屬違禁物，不予宣告沒收。至附表編號5所示之物
    ，乃教學用手榴彈，並非違禁物，復與被告本案犯行並無關
    聯，亦不予宣告沒收。
據上論斷，應依刑事訴訟法第299條第1項前段，判決如主文。
本案經檢察官李明昌提起公訴，檢察官郭郡欣、許亞文到庭執行
職務。
中　　華　　民　　國　　111 　年　　9 　　月　　30　　日
                  刑事第七庭   審判長 法  官  陳明呈
　　　　　　　　　                    法  官  黄筠雅
　　　　　　　　　　                  法  官  林婉昀
以上正本證明與原本無異。
如不服本判決應於收受送達後20日內向本院提出上訴書狀，並應
敘述具體理由；如未敘述上訴理由者，應於上訴期間屆滿後20日
內向本院補提理由書（均須按他造當事人之人數附繕本）「切勿
逕送上級法院」。
中　　華　　民　　國　　111 　年　　9 　　月　　30　　日
　　　　　　　　　　　　　　　　　    書記官　曾小玲　　
　　　　　　　　　　　　　　　　　 　　　　
　　　　　　　　　　　　　　　　　　　
附表：
編號  扣案物品 數量 鑑定結果 1 非制式手槍 1支 送鑑手搶1枝(槍枝管制編號0000000000)，認係非制式手槍，由仿手槍外型製造之槍枝，組裝已貫通之金屬槍管而成，擊發功能正常，可供擊發適用子彈使用，認具殺傷力。 2 口徑9x19mm制式子彈 （試射子彈） 1顆 經鑑定認係口徑9x19mm制式子彈，經試射，可擊發，認具殺傷力。 3 口徑9x19mm制式子彈 （試射子彈） 1顆 經鑑定認係口徑9x19mm制式子彈，彈底發現撞擊痕跡，經試射，可擊發，認具殺傷力。 4 非制式子彈 1顆 經鑑定認係非制式子彈，由金屬彈殼組合直徑約8.9mm金屬彈頭而成，經試射，雖可擊發，惟發射動能不足，認不具殺傷力。 5 教學用手榴彈 1顆 送驗後認係仿M26之教學用手榴彈，非屬槍砲彈藥刀械管制條例所列管之制式手榴彈。 
附錄本案論罪科刑法條全文
槍砲彈藥刀械管制條例第7條
未經許可，製造、販賣或運輸制式或非制式火砲、肩射武器、機
關槍、衝鋒槍、卡柄槍、自動步槍、普通步槍、馬槍、手槍或各
類砲彈、炸彈、爆裂物者，處無期徒刑或7年以上有期徒刑，併
科新臺幣3千萬元以下罰金。
未經許可，轉讓、出租或出借前項所列槍砲、彈藥者，處無期徒
刑或5年以上有期徒刑，併科新臺幣1千萬元以下罰金。
意圖供自己或他人犯罪之用，而犯前二項之罪者，處死刑或無期
徒刑；處徒刑者，併科新臺幣5千萬元以下罰金。
未經許可，持有、寄藏或意圖販賣而陳列第1項所列槍砲、彈藥
者，處5年以上有期徒刑，併科新臺幣1千萬元以下罰金。
意圖供自己或他人犯罪之用，以強盜、搶奪、竊盜或其他非法方
法，持有依法執行公務之人所持有之第1項所列槍砲、彈藥者，
得加重其刑至二分之一。
第1項至第3項之未遂犯罰之。

槍砲彈藥刀械管制條例第12條
未經許可，製造、販賣或運輸子彈者，處1年以上7年以下有期徒
刑，併科新台幣500萬元以下罰金。
未經許可，轉讓、出租或出借子彈者，處6月以上5年以下有期徒
刑，併科新台幣300萬元以下罰金。
意圖供自己或他人犯罪之用，而犯前二項之罪者，處3年以上10
年以下有期徒刑，併科新台幣700萬元以下罰金。
未經許可，持有、寄藏或意圖販賣而陳列子彈者，處5年以下有
期徒刑，併科新台幣300萬元以下罰金。
第1項至第3項之未遂犯罰之。